【裁判字號】    96,抗,1718
【裁判日期】    970128
【裁判案由】    聲明異議
【裁判全文】
臺灣高等法院民事裁定                  96年度抗字第1718號
抗  告  人  甲○○
上列抗告人因與乙○○、丙○○○間清償借款強制執行事件，對
於中華民國96年9 月29日臺灣新竹地方法院96年度執字第6885號
駁回其聲明異議之裁定提起抗告，本院裁定如下：
    主      文
抗告駁回。
抗告程序費用由抗告人負擔。
    理      由
一抗告人聲請原法院對相對人乙○○、丙○○○發支付命令，原
  法院以93年度促字第14420 號支付命令，核准乙○○部分、駁
  回丙○○○部分，有該支付命令、更正裁定及確定證明書附原
  審卷可稽。抗告人以上開確定支付命令為執行名義，對乙○○
  、丙○○○聲請強制執行，原法院民事執行處已於民國96年 4
  月14日以新院雲96執賢字第6885號函復抗告人不得對丙○○○
  聲請強制執行，嗣原裁定駁回抗告人之聲明異議，亦未以丙○
  ○○為相對人，抗告人對丙○○○提起抗告，自不合法，應予
  駁回。
二抗告人因原法院於民國96年5月1日以乙○○現無財產可供執行
  為由發給債權憑證，向原法院聲明異議略以：抗告人聲請強制
  執行之新竹市○○段○ ○段73地號土地及同小段2182、2183、
  2184、2185、2186建號建物（下稱系爭房地）係乙○○父母所
  留，乙○○繼承後，由其妻丙○○○委託登記於案外人許楊淑
  貞名下，系爭房地縱係丙○○○於89年間所購買，因當時其與
  乙○○之婚姻關係存續中，依民法第1017條第1 項後段規定，
  丙○○○若不能證明系爭房地為夫或妻所有之財產，推定為夫
  妻共有，乙○○係為逃避債務，由丙○○○向抗告人謊稱系爭
  房地為其一己所有等語。原裁定以：抗告人聲請執行之系爭房
  地係登記為許楊淑貞所有，非登記為債務人乙○○所有，無從
  為強制執行，屬債務人無財產可供強制執行之情形，原法院以
  96年4月14日函命抗告人於5日內查報乙○○之財產，抗告人於
  同年月19日收受該函後未查報，原法院依強制執行法第27條第
  1 項規定發給債權憑證，即無不合為由，駁回抗告人之聲明異
  議，經核並無不合。
三抗告意旨雖另主張：乙○○、丙○○○於91年間向抗告人借款
  ，言明以系爭房地為擔保並交付所有權狀供質押，許楊淑貞僅
  係受丙○○○委託之登記名義人，依民法第860條、第906條之
  1及強制執行法第116條第1 項規定，抗告人得請求拍賣系爭房
  地等語。然查，抗告人之執行名義係支付命令，債務人係乙○
  ○，故僅能對乙○○所有之財產為強制執行，不能執行他人所
  有之財產；抗告人主張之民法第860 條、第906條之1均係關於
  抵押權之規定，抗告人並非系爭房地之抵押權人，自無從適用
  其規定，況且抗告人縱然為系爭房地之抵押權人，亦須另對系
  爭房地所有人取得拍賣抵押物之執行名義，方得聲請強制執行
  。至於強制執行法第116條第1項係關於執行債務人對第三人請
  求交付或移轉動產或不動產權利之規定，惟抗告人於原法院強
  制執行中並未陳報並請求執行乙○○對第三人之權利，是亦無
  從執行；另抗告人雖主張其得依民法第534條第1項規定強制執
  行系爭房屋，惟該條項僅係有關受任人權限之規定，與強制執
  行無關。從而，抗告人陳報之系爭房地既登記為許楊淑貞所有
  ，難認係乙○○之財產，抗告人主張其得依上開規定聲請強制
  執行系爭房地，求為廢棄原裁定並拍賣系爭房地，並無理由，
  應予駁回。
三據上論結，本件抗告為無理由。依強制執行法第30條之1 、民
  事訴訟法第495條之1第1項、第449條第1 項、第95條、第78條
  ，裁定如主文。
中    華    民    國    97    年    1     月    28    日
                    民事第九庭
                        審判長法  官  黃熙嫣
                              法  官  呂太郎
                              法  官  林玲玉
正本係照原本作成。
不得再抗告。
中    華    民    國    97    年    1     月    29    日
                              書記官  倪淑芳


司法院資訊處製作；財團法人民間司法改革基金會備份。
